【裁判字號】    99,訴,2542
【裁判日期】    990831
【裁判案由】    偽造文書等
【裁判全文】
臺灣板橋地方法院刑事判決              99年度訴字第2542號
公  訴  人  臺灣板橋地方法院檢察署檢察官
被      告  甲○○
上列被告因偽造文書等案件，經檢察官提起公訴（99年度偵字第
10229 號），因被告於本院準備程序就被訴事實均為有罪之陳述
，經本院合議庭裁定由受命法官依簡式審判程序審理，判決如下
：
    主  文
甲○○收受贓物，處有期徒刑參月，如易科罰金，以新臺幣壹仟
元折算壹日；又行使偽造私文書，足以生損害於公眾及他人，累
犯，處有期徒刑肆月，如易科罰金，以新臺幣壹仟元折算壹日。
偽造如附表一所示「張瑋哲」署名共貳拾柒枚及指印共肆拾貳枚
，均沒收。應執行有期徒刑伍月，如易科罰金，以新臺幣壹仟元
折算壹日，偽造如附表一所示「張瑋哲」之署名共貳拾柒枚及指
印共肆拾貳枚，均沒收。
    事  實
一、甲○○前因施用毒品案件，經本院以96年度簡字第7534號判
    處有期徒刑3 月確定，於民國97年1 月31日易科罰金執行完
    畢。甲○○明知其於96年間某日，自姓名年籍不詳之成年人
    士處所收受之機車車架1 臺（車身號碼：＊LPRSE17205A328
    629 ＊）為來路不明之贓物（係乙○○於民國95年11月間，
    在臺北縣板橋市○○街10巷48弄附近遭竊），竟仍基於收受
    贓物之故意，而收受之，並套裝於其所有之車牌號碼CT5-02
    6 號重型機車。嗣於99年3 月25日，在臺北縣板橋市區○路
    ○○○路口為警攔查，始查悉上情。甲○○隨即遭警方逮捕
    ，並送往臺北縣政府警察局海山分局警備隊製作筆錄，詎其
    為隱匿其身分，竟另基於行使偽造文書之犯意，冒用「張瑋
    哲」之名義接受詢問，接續於附表一編號編號3 至12所示文
    件上偽造「張瑋哲」之署名並捺指印（文件名稱及偽造之署
    押詳如附表一編號3 至12所示），並於附表一編號1 自願受
    搜索書、附表一編號2 夜間訊問不同意書上偽造「張瑋哲」
    之署名並捺指印（偽造之署押詳如附表一編號1 、2 所示）
    ，分別表明同意員警雖無搜索票仍得逕行搜索及表明不同意
    員警於夜間進行詢問之用意而完成上開私文書之偽造，再將
    上開私文書交付承辦警員而行使之，足生損害於張瑋哲本人
    及警察機關調查犯罪之正確性。
二、案經臺北縣政府警察局海山分局移送臺灣板橋地方法院檢察
    署檢察官偵查起訴。
    理  由
一、上揭事實，業據被告甲○○於警詢、偵查及本院審理中坦承
    不諱，經核與證人即被害人乙○○於警詢中之證述相符，並
    有贓物認領保管單1 紙及附表一所示之文件各1 份及查獲照
    片14幀在卷可佐，被告上開自白與事實相符，堪信為真實。
    本案事證明確，被告犯行堪以認定，應予依法論科。
二、按刑法第217 條所謂偽造署押，係指未經他人之授權或同意
    ，而擅自簽署他人之姓名或劃押（包括以他人之名義按捺指
    印之情形）者而言。故刑法上之偽造署押罪，係指單純偽造
    簽名、劃押，而不具特定之思想內容。若在制式之書類上偽
    造他人簽名，用以證明一定之意思表示或一定之事實，具有
    申請書或收據等類性質者，則係犯偽造文書罪，最高法院85
    年度臺非字第146 號判決要旨可資參照。經查，附表一編號
    1 所示之自願受搜索書，係用以表明同意員警雖無搜索票仍
    得逕行搜索之意思，另附表一編號2 之夜間詢問不同意書，
    係用以表示不同意員警於夜間進行詢問之法律上用意證明，
    上開文書均含有一定之意思表示性質，而具備私文書之性質
    無訛。故核被告所為，係犯刑法第349 條第1 項之收受贓物
    罪、同法第216 條、第210 條之行使偽造私文書罪。另按偵
    查機關所製作之逮捕通知書、權利告知書，其上若備有「收
    受人簽章欄」，由形式上觀察，於該欄內簽名及捺指印，即
    足表示由該姓名之人收受斯項通知書、告知書之證明，是若
    有冒名而為之者，即應成立偽造私文書罪；倘偵查機關所製
    作之逮捕通知書、權利告知書，其上僅備有「被通知（告知
    ）人簽章欄」，則在該等欄位下簽名及捺指印時，僅處於受
    通知（告知）者之地位，尚不能表示其係有製作何種文書之
    意思及曾為何項意思表示，故若有冒名而為之者，應認成立
    偽造署押罪，最高法院91年度臺非字第295 號判決可資參照
    。故被告於附表一編號8 逮捕通知書之被告知人欄偽簽他人
    姓名捺指印，因非在收受人簽章欄為之，而僅處於受通知者
    之地位，尚不能表示其係有製作何種文書之意思及曾為何項
    之意思表示，故僅成立偽造署押罪，公訴人認被告此部分亦
    涉犯行使偽造私文書犯行，容有誤會，應予更正；被告多次
    於附表一所示文件上偽造「張瑋哲」之署名及指印，其先後
    多次偽造署押之舉動，係於密切接近之時地實施，侵害法益
    相同，行為間之獨立性極為薄弱，依一般社會健全觀念難以
    分離，顯係基於單一犯意接續所為，應各包括於一行為予以
    評價，各為接續犯之一罪（最高法院86年臺上字第3295號判
    例意旨參照）。被告前揭偽造署押之接續犯行係偽造私文書
    之部分行為，又其偽造私文書後進而行使，偽造之低度行為
    應為行使之高度行為所吸收，均不另論罪。被告所犯上開2
    罪，犯意各別，行為互殊，應分論併罰。又被告有事實欄所
    示之前科及執行紀錄，有臺灣高等法院被告前案紀錄表1份
    在卷可參，其受有期徒刑之執行完畢後，5 年以內故意再犯
    行使偽造私文書之有期徒刑以上之罪，為累犯，依刑法第47
    條第1 項規定加重其刑。爰審酌被告前有毒品、毀損、傷害
    、槍砲等案件，素行不佳，有臺灣高等法院被告前案記錄表
    1 份在卷可參，其任意收受他人竊得之贓物，造成被害人尋
    回財物之困難，又其意圖規避罰責而冒用他人名義，致被冒
    名之人有被論以刑責之虞，並影響偵查機關對於犯罪偵查之
    正確性，所為顯不可取，兼衡其犯罪動機、手段、國中肄業
    之智識程度、家庭狀況，及犯罪後均坦承犯行之態度等一切
    情狀，分別量處如主文所示之刑，並均諭知易科罰金之折算
    標準，且定應執行之刑及易科罰金之折算標準。末查，附表
    一所示偽造之「張瑋哲」簽名及指印，均為偽造之署押，不
    問是否屬於被告所有，應依刑法第219 條規定宣告沒收。
據上論斷，應依刑事訴訟法第273 條之1 第1 項、第299 條第1
項前段，刑法第216 條、第210 條、第349 條第1 項、第47條第
1 項、第41條第1 項前段、第51條第5 款、第219 條，判決如主
文。
本案經檢察官林俊峰到庭執行職務。
中    華    民    國    99    年    8     月    31    日
                  刑事第二十一庭法  官  俞秀美
上列正本證明與原本無異。
如不服本判決，應於判決送達後10日內敘明上訴理由，向本院提
出上訴狀 (應附繕本) ，上訴於臺灣高等法院。其未敘述上訴理
由者，應於上訴期間屆滿後20日內向本院補提理由書「切勿逕送
上級法院」。
                                書記官  謝怡貞
中    華    民    國    99    年    8     月    31    日
附錄本案論罪科刑之法條
中華民國刑法第210條
偽造、變造私文書，足以生損害於公眾或他人者，處 5 年以下
有期徒刑。
中華民國刑法第216條
行使第 210 條至第 215 條之文書者，依偽造、變造文書或登載
不實事項或使登載不實事項之規定處斷。
中華民國刑法第349條
收受贓物者，處 3 年以下有期徒刑、拘役或 5 百元以下罰金。
搬運、寄藏、故買贓物或為牙保者，處 5 年以下有期徒刑、拘
役或科或併科 1 千元以下罰金。
因贓物變得之財物，以贓物論。
附表一
┌──┬────────────┬────────┬─────────┐
│編號│文書名稱                │偽造署押之數量  │卷     附     處  │
├──┼────────────┼────────┼─────────┤
│1   │自願受搜索書            │偽造「張瑋哲」之│臺灣板橋地方法院檢│
│    │                        │簽名6 枚、指印6 │察署99年度偵字1022│
│    │                        │枚              │9號卷第33頁       │
├──┼────────────┼────────┼─────────┤
│2   │臺北縣政府警察局板橋分局│偽造「張瑋哲」之│同上偵查卷第45頁  │
│    │偵辦案件夜間偵訊不同意書│簽名1 枚、指印1 │                  │
│    │                        │枚              │                  │
├──┼────────────┼────────┼─────────┤
│3   │臺北縣政府警察局海山分局│偽造「張瑋哲」之│同上偵查卷第7-8頁 │
│    │警備隊99年3 月26日第一次│簽名2 枚、指印5 │                  │
│    │調查筆錄                │枚              │                  │
├──┼────────────┼────────┼─────────┤
│4   │臺北縣政府警察局海山分局│偽造「張瑋哲」之│同上偵查卷第9-15頁│
│    │警備隊99年3 月26日第二次│簽名5 枚、指印12│                  │
│    │調查筆錄                │枚              │                  │
├──┼────────────┼────────┼─────────┤
│5   │臺北縣政府警察局海山分局│偽造「張瑋哲」之│同上偵查卷第34-35 │
│    │搜索扣押筆錄            │簽名2 枚、指印5 │頁                │
│    │                        │枚              │                  │
├──┼────────────┼────────┼─────────┤
│6   │臺北縣政府警察局海山分局│偽造「張瑋哲」之│同上偵查卷第36頁  │
│    │扣押物品目錄表          │簽名4 枚、指印7 │                  │
│    │                        │枚              │                  │
├──┼────────────┼────────┼─────────┤
│7   │臺北縣政府警察局海山分局│偽造「張瑋哲」之│同上偵查卷第37頁  │
│    │扣押物品收據/ 無應扣押之│簽名1 枚、指印1 │                  │
│    │物證明書                │枚              │                  │
├──┼────────────┼────────┼─────────┤
│8   │權利告知書              │偽造「張瑋哲」之│同上偵查卷第42頁  │
│    │                        │簽名1 枚、指印1 │                  │
│    │                        │枚              │                  │
├──┼────────────┼────────┼─────────┤
│9   │臺北縣政府警察局海山分局│偽造「張瑋哲」之│同上偵查卷第43頁  │
│    │執行拘提逮捕告知本人通知│簽名2 枚、指印1 │                  │
│    │書                      │枚              │                  │
├──┼────────────┼────────┼─────────┤
│10  │臺北縣政府警察局板橋分局│偽造「張瑋哲」之│同上偵查卷第44頁  │
│    │執行拘提逮捕告知親友通知│簽名1 枚、指印1 │                  │
│    │書                      │枚              │                  │
├──┼────────────┼────────┼─────────┤
│11  │臺北縣政府警察局板橋分局│偽造「張瑋哲」之│同上偵查卷第46頁  │
│    │偵辦案件採驗尿液委驗單  │簽名1 枚、指印1 │                  │
│    │                        │枚              │                  │
├──┼────────────┼────────┼─────────┤
│12  │臺北縣政府警察局板橋分局│偽造「張瑋哲」之│同上偵查卷第48頁  │
│    │查獲涉嫌毒品危害防制條例│簽名1 枚、指印1 │                  │
│    │毒品初步鑑驗報告單      │枚              │                  │
└──┴────────────┴────────┴─────────┘

司法院資訊處製作；財團法人民間司法改革基金會備份。
